【裁判字號】    91,簡,1065
【裁判日期】    920613
【裁判案由】    違反公路法
【裁判全文】
臺北高等行政法院判決                            九十一年度簡字第一○六五號
    原      告  甲○○
    被      告  交通部公路總局
    代  表  人  葉昭雄（局長）
右當事人間因違反公路法事件，原告不服交通部中華民國九十一年十一月二十六日交
訴字第○九一○○六四二六六號訴願決定，提起行政訴訟。本院判決如左：
    主  文
原告之訴駁回。
訴訟費用由原告負擔。
    事  實
壹、事實概要：
    緣原告所有之車牌號碼二Ｑ︱一四○號營業小客車，因積欠民國（以下同）九十
    年夏、秋、冬季汽車燃料使用費各新臺幣（以下同）二千四百元，被告所屬台中
    區監理所彰化監理站（以下簡稱彰化監理站）分別於九十年八月、十一月及九十
    一年二月依序以雙掛號郵寄九十年夏、秋、冬季汽車燃料使用費催繳繳納通知書
    送達原告在案，然原告皆未依該催繳繳納通知書所定限繳日期繳納，彰化監理站
    遂於九十一年八月三十日依公路法第七十五條及「公路法第七十五條規定逾期不
    繳納汽車燃料使用費罰鍰基準」之規定，填製公燃字第九○六○○五九○八、0
    00000000、000000000號違反公路法事件處分書，各處原告一
    千八百元罰鍰。原告不服，提起訴願，遭駁回後，遂向本院提起行政訴訟。
貳、兩造聲明：
一、原告聲明：求為判決訴願決定及原處分均撤銷。
二、被告聲明：求為判決如主文所示。
、兩造爭點：
    公路法第七十五條規定是否失效？被告依公路法第七十五條及「公路法第七十五
    條規定逾期不繳納汽車燃料使用費罰鍰基準」之規定裁處原告罰鍰，有無理由？
一、原告陳述：
１、公路法第七十五條從公路法通過後從未施行燃料稅處罰，原告從未接到燃料稅罰
    款，三十多年來一直到九十年收到彰化監理站填製公燃字第九○六○○五九○八
    號、000000000、000000000號違反公路法事件處分書，始知
    主管機關交通部開始處罰三十多年來從未施行公路法第七十五條之燃料稅逾期罰
    款。按法律有實效性，公路法第七十五條早就失效。
２、綜上所述，原處分及訴願決定顯有違誤，請判決如原告訴之聲明。
二、被告陳述：
１、按中央法規標準法第二十二條第一項規定，法律之廢止，應經立法院通過，總統
    公布。又同法第二十三條規定，法規定有施行期限者，期滿當然廢止，不適用前
    條之規定。但應由主管機關公告之。
２、次按行政程序法第一百五十九條第二項規定，行政規則包括下列各款之規定：「
    ．．．二、為協助下級機關或屬官統一解釋法令、認定事實、及行使裁量權，而
    訂頒之解釋性規定及裁量基準」。又同法第一百六十條第二項規定，行政機關訂
    定前條第二項第二款之行政規則，應由其首長簽署，並登載於政府公報發布之。
３、公路法第七十五條規定，汽車所有人不依規定繳納汽車燃料使用費者，公路主管
    機關應限期通知其繳納，逾期不繳者，處一百元以上一千元以下罰鍰，並停止其
    辦理車輛異動或檢驗。查該條條文係七十三年一月二十三日總統（七三）華總（
    一）義字第○三七○號令修正公布，無施行期限之規定，且迄今立法院亦未做該
    條條文修正或刪除，按中央法規標準法第二十二條第一項及第二十三條規定，公
    路法第七十五條之效力當然存在。
４、汽車所有人不依公路法第七十五條規定於限期內繳納汽車燃料使用費之罰鍰基準
    ，因法律未有明文，故交通部依據公路法第七十五條、行政程序法第一百五十九
    條及第一百六十條第二項規定，於九十年三月一日以交路九十字第○○一九○九
    號公告「公路法第七十五條規定逾期不繳納汽車燃料使用費罰鍰基準」，並自公
    告日起施行。
５、綜上所陳，原告之訴應無理由，請判決如被告答辯之聲明。
    理  由
一、按「簡易訴訟程序之裁判得不經言詞辯論為之。」行政訴訟法第二百三十三條第
    一項定有明文，合先敘明。
二、按公路法第二十七條規定：「公路主管機關，為公路養護、修建及安全管理所需
    經費，得徵收汽車燃料使用費；其徵收費率，不得超過燃料進口或出廠價格百分
    之二十五。汽車燃料使用費徵收及分配辦法，由交通部會商財政部定之；其有關
    市區道路部分之分配比例，由交通部會商內政部辦理之」、第七十五條規定：「
    汽車所有人不依規定繳納汽車燃料使用費者，公路主管機關應限期通知其繳納，
    逾期不繳者，處一百元以上一千元以下罰鍰，並停止其辦理車輛異動或檢驗。」
    次按汽車燃料使用費徵收及分配辦法第二條規定：「凡行駛公路或市區道路之各
    型汽車，除第四條規定免徵之車輛外，均依本辦法之規定，徵收汽車燃料使用費
    。」第三條規定：「汽車燃料使用費，營業車於每年三月、六月、九月、十二月
    分季徵收。」又「汽車所有人逾期不繳納汽車燃料使用費罰鍰基準：．．．(一)、
    每一車輛之汽車燃料使用費累計欠繳金額新臺幣六千元以下者．．．５、逾期四
    個月以上繳納者，處新臺幣一千八百元罰鍰。」復為交通部公告之「公路法第七
    十五條規定逾期不繳納汽車燃料使用費罰鍰基準」所規定。
三、本件原告所有之車牌號碼二Ｑ︱一四○號營業小客車，其汽缸排氣量為一五九八
    立方公分，因積欠九十年夏、秋、冬季汽車燃料使用費各新臺幣（以下同）二千
    四百元，被告所屬台中區監理所彰化監理站（以下簡稱彰化監理站）分別於九十
    年八月、十一月及九十一年二月依序以雙掛號郵寄九十年夏、秋、冬季汽車燃料
    使用費催繳繳納通知書送達原告在案，然原告皆未依該催繳繳納通知書所定限繳
    日期繳納，彰化監理站遂於九十一年八月三十日依公路法第七十五條及「公路法
    第七十五條規定逾期不繳納汽車燃料使用費罰鍰基準」之規定，填製公燃字第九
    ○六○○五九○八、000000000、000000000號違反公路法事
    件處分書，各處原告一千八百元罰鍰。原告不服，循序提起訴願及本件行政訴訟
    。
四、原告於本件行政訴訟中訴稱，公路法第七十五條從公路法通過後，三十多年來從
    未施行燃料稅處罰，早就失效。主管機關交通部開始處罰三十多年來從未施行公
    路法第七十五條之燃料稅逾期罰款，顯有違誤云云。惟查：
１、按中央法規標準法第二十二條第一項規定，法律之廢止，應經立法院通過，總統
    公布。又同法第二十三條規定，法規定有施行期限者，期滿當然廢止，不適用前
    條之規定。但應由主管機關公告之。
２、次按行政程序法第一百五十九條第二項規定，行政規則包括下列各款之規定：「
    ．．．二、為協助下級機關或屬官統一解釋法令、認定事實、及行使裁量權，而
    訂頒之解釋性規定及裁量基準」。又同法第一百六十條第二項規定，行政機關訂
    定前條第二項第二款之行政規則，應由其首長簽署，並登載於政府公報發布之。
３、公路法第七十五條規定，汽車所有人不依規定繳納汽車燃料使用費者，公路主管
    機關應限期通知其繳納，逾期不繳者，處一百元以上一千元以下罰鍰，並停止其
    辦理車輛異動或檢驗。查該條條文係七十三年一月二十三日總統（七三）華總（
    一）義字第○三七○號令修正公布，無施行期限之規定，且迄今立法院亦未做該
    條條文修正或刪除，按中央法規標準法第二十二條第一項及第二十三條規定，公
    路法第七十五條之效力當然存在。
４、汽車所有人不依公路法第七十五條規定於限期內繳納汽車燃料使用費之罰鍰基準
    ，因法律未有明文，故交通部依據公路法第七十五條、行政程序法第一百五十九
    條及第一百六十條第二項規定，於九十年三月一日以交路九十字第○○一九○九
    號公告「公路法第七十五條規定逾期不繳納汽車燃料使用費罰鍰基準」，並自公
    告日起施行。
五、綜上所述，原告之陳詞均不可採，被告依公路法第七十五條及「公路法第七十五
    條規定逾期不繳納汽車燃料使用費罰鍰基準」之規定，分別科處原告罰鍰一千八
    百元之處分，揆諸首揭規定，並無違誤，訴願決定予以維持，亦無不合。原告徒
    執前詞，訴請撤銷訴願決定及原處分，並無理由，應予駁回。
六、本件事證已臻明確，兩造其餘攻擊防禦方法與本件判決結果不生影響，故不逐一
    論述，併此敘明。
據上論結，本件原告之訴為無理由，爰依行政訴訟法第二百三十三條第一項、第二百
三十六條、第一百九十五條第一項後段、第九十八條第三項前段判決如主文。
中    華    民    國      九十二      年      六      月      十三      日
                              臺 北 高 等 行 政 法 院 第 二 庭
                                             法    官 吳慧娟
右為正本係照原本作成。
本件以訴訟事件所涉及之法律見解具有原則性者為限，始得於本判決送達後二十日內
向本院提出上訴狀並表明上訴理由，如已於本判決宣示後送達前提起上訴者，應於判
決送達後二十日內補具上訴理由（均按他造人數附繕本），且經最高行政法院許可後
方得上訴。
中    華    民    國      九十二      年      六      月      十三      日
                                             書 記 官 劉道文


司法院資訊處製作；財團法人民間司法改革基金會備份。
